臺灣彰化地方法院民事裁定  
111年度消債更字第90號
聲  請  人  
即債務人    劉雨昕即劉凱倫


上列當事人因消費者債務清理事件聲請更生，本院裁定如下：
    主      文
聲請人即債務人劉雨昕即劉凱倫自民國111年11月2日下午4時起
開始更生程序。
命司法事務官進行本件更生程序。
    理      由
一、按債務人不能清償債務或有不能清償之虞者，得依本條例所
    定更生或清算程序，清理其債務。債務人無擔保或無優先權
    之債務總額未逾新臺幣1,200萬元者，於法院裁定開始清算
    程序或宣告破產前，得向法院聲請更生。債務人對於金融機
    構負債務者，在聲請更生或清算前，應向最大債權金融機構
    請求協商債務清償方案，或向其住、居所地之法院或鄉、鎮
    、市、區調解委員會聲請債務清理之調解。消費者債務清理
    條例（下稱消債條例）第3條、第42條第1項、第151條第1項
    定有明文。次按法院開始更生程序之裁定，應載明其年、月
    、日、時，並即時發生效力。法院裁定開始更生或清算程序
    後，得命司法事務官進行更生或清算程序。消債條例第45條
    第1項、第16條第1項前段定有明文。又消債條例第3條所謂
    「不能清償債務或有不能清償之虞」者，係指債務人欠缺清
    償能力，且對於已屆清償期，或已受請求債務之全部或主要
    債務，客觀上可預見處於通常且繼續的不能清償之狀態而言
    ，方符合消費者債務清理條例為使不幸陷入經濟困境之人得
    以清理債務、重建生活，並在債務清理過程中能保有符合人
    性尊嚴之最低基本生活目的，先予敘明。
二、聲請意旨略以：伊目前任職於裕豐紙器廠，每月薪資約新臺
    幣（下同）2萬3885元，名下僅有汽車一輛，每月必要支出
    約1萬7023元，然伊債務總額為89萬6792元，實有不能清償
    之虞，前曾向住、居所地之法院聲請債務清理之調解，因調
    解不成立，而無擔保或無優先權之債務總額未逾1,200萬元
    ，復未經法院裁定開始清算程序或宣告破產，依法自得聲請
    更生程序，請裁定開始更生俾早日清償債務等語。
三、經查：
㈠、聲請人於消債條例施行後，曾向住、居所地之新竹縣竹東鎮
    調解委會聲請調解不成立，積欠之債務總額89萬6792元（見
    本院卷第7頁），而依債權人陳報之債權總額91萬6179元（
    見本院卷第117、123、135、219、227、235、257、267頁）
    ，未逾1,200萬元等情，經原告提出新竹縣○○鎮○○○○○000○○○
    ○○0000號不成立證明書（見本院卷第29頁），並有財團法人
    金融聯合徵信中心債權人清冊（見本院卷第47-65頁）在卷
    可稽，且於聲請更生前一日回溯五年內未從事營業活動，亦
    未經法院裁定開始清算程序或宣告破產，故聲請人所為本件
    更生聲請是否准許，即應審究其現況是否確實具有不能清償
    債務或有不能清償之虞等情事而定。
㈡、查聲請人主張任職於裕豐紙器廠，每月薪資約2萬3885元，且
    未從事打零工或兼職，有薪資單在卷可稽（見本院卷第261-
    265頁），故每月可處分所得為2萬3885元。聲請人另主張每
    月生活必要費用1萬7023元（見本院卷第189頁），按消債條
    例第64條之2規定，債務人必要生活費用，以最近一年衛生
    福利部或直轄市政府所公告當地區每人每月最低生活費1.2
    倍定之。查111年臺灣省彰化縣每人每月最低生活費為1萬42
    30元，其1.2倍計算即17,076元，是聲請人所為之必要支出
    核與消債條例第64之2條所定債務人生活必要費用數額相符
    ，並未逾一般人生活開銷之程度，應為可採。依此計算，聲
    請人每月收入扣出支出後餘6,862元【23,885元－17,023元＝6
    ,862元】。倘以6862元清償91萬6179元之債務，尚須逾11年
    之期間始得清償完畢【計算式：916,179元÷6,862元≒133.51
    個月，約11.13年】，此外聲請人並無其他恆產，再以其每
    月所得收入及支出狀況，較之被請求清償之債務總額及利息
    ，客觀上即可預見係處於通常且繼續不能清償之狀態，而合
    於「不能清償債務或有不能清償之虞」之要件。
㈢、本件聲請人之經濟狀況，既符合有不能清償債務或有不能清
    償之虞之情事，且無擔保或無優先權之債務總額未逾1,200
    萬元，復查無消債條例第6條第3項、第8條或第46條各款所
    定駁回更生聲請之事由存在，是聲請人實有藉助更生制度調
    整其與債權人間之權利義務關係而重建其經濟生活之必要，
    洵可認定。
四、據上論結，本院綜合聲請人之清償能力，堪認聲請人客觀上
    對已屆清償之債務有不能清償或難以清償之虞，又其所負無
    擔保或無優先權之債務未逾1,200萬元，且未經法院裁定開
    始清算程序或宣告破產。復查本件無消債條例第6條第3項、
    第8條或第46條各款所定駁回更生聲請之事由存在，則聲請
    人聲請更生，洵屬有據，應予准許。至聲請人於更生程序進
    行中，應提出足以為債權人會議可決或經法院認為公允之更
    生方案以供採擇。而司法事務官於進行本件更生程序、協助
    聲請人提出更生方案時，亦應依聲請人之薪資變化、社會常
    情及現實環境衡量聲請人之償債能力，並酌留其生活上應變
    所需費用，進而協助聲請人擬定允當之更生方案，始符消債
    條例重建債務人經濟生活之立法目的，附此敘明。
五、依消債條例第11條第1項、第45條第1項、第16條第1項，裁
    定如主文。
中　　華　　民　　國　　111 　年　　11　　月　　2 　　日
              民事第三庭    法    官　洪堯讚
以上正本係照原本作成。
本件不得抗告。
本裁定已於民國111年11月2日下午4時公告。
中　　華　　民　　國　　111 　年　　11　　月　　2 　　日
                            書 記 官　李盈萩